【裁判字號】    92,上更(二),100
【裁判日期】    920910
【裁判案由】    殺人未遂等
【裁判全文】
臺灣高等法院臺南分院刑事判決          九十二年度上更(二)字第一○○號    Ｇ
      上  訴  人  臺灣台南地方法院檢察署檢察官
      上  訴  人
      即  被  告  戊  ○  ○
      選任辯護人  黃  紹  文  律師
      上  訴  人
      即  被  告  庚  ○  ○
      指定辯護人  本院公設辯護人  郭  忠  生
右上訴人因被告殺人未遂等案件，不服臺灣臺南地方法院八十九年度訴字第四九四號
中華民國八十九年十一月二日第一審判決（起訴案號：臺灣臺南地方法院檢察署八十
九年度偵字第二六八三、二八三二、三五二七、三五五九、三六六七、三七八三、三
九七三、四二五四、四七九二號），提起上訴，本院判決後，經最高法院第二次發回
更審，本院判決如左：
      主      文
原判決關於戊○○、庚○○部分均撤銷。
戊○○、庚○○共同未經許可，持有手槍，戊○○處有期徒刑陸年貳月，庚○○處有
期徒刑陸年；均併科罰金新台幣拾萬元，罰金如易服勞役，均以罰金總額與陸個月
之日數比例折算。扣案管制編號0000000000、0000000000號貝
瑞塔九二型手槍貳枝及子彈拾壹顆均沒收。
      事      實
一、戊○○與乙○○原為工作上之舊識，彼此時有往來，嗣戊○○因懷疑其妻辛○○
    與乙○○有染，其妻並為乙○○所帶走藏匿，乃委託甲○○（業經另案判刑在案
    ，經原審以重行起訴為由判決公訴不受理，見原審卷第二三二、二四一頁）、庚○○代為討回公道，因乙○○避不出面處理，甲○○、戊○○、庚○○三人乃基
    於單一犯意未經許可同時持有槍彈，連續持槍恐嚇共同傷害等之犯意聯絡，先於
    民國（下同）八十八年十二月六日凌晨一時許，在高雄市左營區○○○路上，由
    甲○○持嗣經查獲之九二型手槍射擊乙○○所駕駛之自小客車七發恐嚇洩恨（未
    具有毀損之犯意），致生危害於乙○○之生命、財產安全。因乙○○遲不出面，
    乃由甲○○基於同一加害生命恐嚇之概括犯意，接續於同年十二月十九日、及
    二十二日分別以電話恐嚇乙○○於台南縣新市鄉台南科學園區工地工作中有密切
    關係之友人丁○○本人如不交出乙○○，將一一對其身邊之朋友等人下手殺害，
    並到工地演習（開槍、破壞之意），致生危害於李憲祺之生命及身體之安全。亦
    未獲乙○○之回應處理，旋即由庚○○於同年月十六日下午五時許，持取自甲○○交付具有殺傷力之管制編號0000000000號（即槍枝編號四八二七０
    八Ｚ）貝瑞塔九二型手槍一枝及具殺傷力之制式子彈六顆，前往台北市○○區○○路四三巷九號三樓乙○○之大哥丙○○住處，朝住宅大門口之鐵門開了五槍示
    警，致生危害於丙○○生命、身體安全，隨即返回台南；繼於八十八年十二月二
    十九日下午三時十分許，庚○○持甲○○另提供具有殺傷力之管制編號0000
    000000號（即槍枝編號三七八九○九Ｚ）貝瑞塔九二型手槍一枝及具殺傷
    力之制式子彈五顆，由甲○○駕駛租得之綠色克萊斯勒小客車搭載庚○○前往台
    南縣善化鎮○○○路十號（台南科學工業園區），然後由庚○○獨自持上開槍、
    彈進入園區內到能元科技公司工務所找尋吳鐘標，於走至距吳鐘標約四、五公尺
    處時，見吳鐘標坐在乙部轎車車頭上，即基於傷害犯意，朝其手、腳射擊四槍示
    警，致吳鐘標受有左撓骨粉碎性骨折、左大腿及右膝穿刺傷之傷害（一發射擊落
    空），庚○○開槍後隨即與接應之甲○○一同駕車逃離。嗣後於八十九年二月十
    八日上午六時許，戊○○、甲○○、庚○○三人要離開台南縣永康市○○街二二
    六巷三弄十號躲藏處時，甲○○乃將上開具有殺傷力之管制編號0000000
    000號貝瑞塔型九二手槍及具殺傷力之制式子彈十顆交由戊○○攜帶，欲拿到
    台南縣歸仁鄉六甲村通往仁德鄉○○道路旁堆放木模板工地藏放。戊○○等人搭
    乘電梯至該處地下室欲駕車離開，甫出電梯門戊○○即為埋伏之警方人員逮捕，
    並扣得該管制編號0000000000號貝瑞塔型九二手槍乙枝（起訴書誤載
    槍枝管制編號為0000000號）及子彈十顆，隨後庚○○、甲○○亦經警方
    人員在台南縣永康市○○街二二六巷三弄十六號二樓之二為警逮捕歸案，同時起
    出甲○○所有之另一把管制編號0000000000號貝瑞塔九二型手槍、子
    彈十三顆（其中有先前射擊丙○○住處大門所剩子彈一顆、射擊吳鐘標所剩子彈
    一顆），並起出甲○○持有之制式霰彈槍及霰彈槍子彈。
二、案經台南市警察局、嘉義縣警察局移送、台南市警察局第一分局、台南縣警察局
    善化分局、內政部警政署保安警察第二總隊第四大隊第一中隊報告、屏東縣警察
    局恆春分局報告台灣屏東地方法院檢察署呈台灣高等法院檢察署令發台灣台南地
    方法院檢察署檢察官偵查起訴。
      理      由
一、右揭事實，固據上訴人即被告（下稱被告）戊○○坦承與乙○○間有糾紛，並於
    八十九年二月十八日上午六時許，與甲○○坐電梯下樓，為警員在地下室逮捕，
    並扣得該管制編號0000000000號貝瑞塔型九二手槍乙枝（起訴書誤載
    槍枝管制編號為0000000號）及子彈十顆，隨後庚○○、甲○○亦經警方
    人員在台南縣永康市○○街二二六巷三弄十六號二樓之二為警逮捕歸案，同時起
    出甲○○所有之另一把管制編號0000000000號貝瑞塔九二型手槍、子
    彈十三顆等情，惟辯稱：伊無前往台北市○○區○○路四三巷九號三樓乙○○大
    哥丙○○住處，朝住宅大門口之鐵門開了五槍示警，庚○○對吳鐘標開槍與伊無
    關，在伊身上查獲之槍、彈均由甲○○持有保管，僅係伊與江某搭乘電梯至地下
    室要離開時，伊要先至地下室開車，於電梯口江某出來看到警察一時緊張，把槍
    插在伊腰際的，伊當時不知係何物，至於庚○○去向丙○○、吳鐘標開槍一事，
    伊根本不知情云云。被告庚○○對其於右揭時地持槍至丙○○住處開槍恐嚇及傷
    害吳鐘標之犯行，供認不諱，然辯稱：伊之所以持槍至丙○○住處開槍恐嚇及槍
    傷吳鐘標均係因遭丙○○、吳鐘標索取便當之回扣後，又未將工地之便當由其承
    包，乃開槍洩恨，與被告戊○○、或甲○○無關，純係其與被害人私人的恩怨云
    云。
二、惟查：
（一）右揭事實，緣因被告戊○○因懷疑其妻辛○○與乙○○有染，其妻並於八十八
      年十一月二十九日為乙○○所帶走藏匿，乃委託同案共犯甲○○、庚○○等處
      理等情，業據被告戊○○於警訊中供認懷疑其妻辛○○與乙○○有染在卷（見
      警訊卷二第二二頁背面），核與告訴人乙○○於警訊中、本院上訴審時指訴戊○○與甲○○相繼打電話威脅之情節大致相符（見同警訊卷二第七四頁背面、
      警訊卷一第十四頁背面、本院上訴卷第二三三頁，惟恐嚇取財新台幣【下同】
      四百萬解決戊○○妻外遇問題部分業經檢察官於八十九年三月六日以八十九年
      度偵緝字第二四三號處分不起訴確定在案，見原審卷第一八三頁），並有證人
      吳鐘標及證人李憲祺於警訊中供證戊○○懷疑辛○○與乙○○有染之情節可據
      （見警訊卷一第八頁正面、第九頁背面、第十頁、第十七頁背面、第十八頁）
      。又被告戊○○之妻並為乙○○所帶走藏匿，戊○○乃委託甲○○、庚○○代
      為討回公道，因乙○○躲避不出面處理，甲○○、戊○○、庚○○三人乃未經
      許可，基於接續持槍恐嚇、傷害等之犯意聯絡，先於八十八年十二月六日凌晨
      一時許，在高雄市左營區○○○路上，由甲○○持嗣經查獲之九二型手槍射擊
      乙○○所駕駛之自小客車七發恐嚇洩恨（未具有毀損之犯意），致生危害於乙○○之生命、財產安全。再因乙○○遲不出面，乃由甲○○基於加害生命恐
      嚇之概括犯意，於右揭時、地接續以電話恐嚇乙○○於台南縣新市鄉台南科學
      園區工地工作中有密切關係之友人丁○○本人如不交出乙○○，將一一對其身
      邊之朋友等人下手殺害，並到工地演習（開槍、破壞之意），此亦有證人李憲
      祺於警訊中之供證情節可稽（見警訊卷一第十七頁背面至第十九頁正面）。雖
      被告戊○○於本院更二審時否認懷疑其妻辛○○與乙○○有染等情，而認係工
      程糾紛之瓜葛云云，尚不足採。又甲○○已於警、偵訊中坦承有於右揭時、地
      持扣案之九二手槍對被害人乙○○所駕之自小客車（車號Ｇ三─七０二六號）
      開槍射擊七發等情（見警訊卷二第五頁背面、偵查卷二六八三號第八六頁背面
      ）。又甲○○與乙○○素未謀面，且未曾遇到過，亦經甲○○於偵查中供述明
      確（見偵查卷二六八三號第八六頁背面），衡情一般人乃至甲○○當不致對不
      認識之人之坐車任意連開七槍。是甲○○之所以向被害人乙○○之坐車連開七
      槍，顯係受託處理乙○○與戊○○間之糾葛，乙○○躲避不予理會，始遭槍擊
      恐嚇。且甲○○早於警訊時已陳明與戊○○、庚○○等人自小認識，交情很好
      ，於八十八年十二月中旬結合在一起犯下刑案等情（見警訊卷二第十二頁背面
      ）可以佐證。雖甲○○於警訊中辯稱：「被害人向伊示威說要拼命看看」及於
      偵查中稱：「是余某的二哥找伊打架」云云，與上開調查結果不符，且該車並
      非乙○○所有，實係乙○○之二嫂所有而為被害人乙○○使用。甲○○既與乙○○不熟識，乙○○豈有可能對甲○○「示威」乃至「打架」？是甲○○上開
      所供，自無從採憑。是甲○○與戊○○、庚○○間就上開恐嚇李憲祺、並對乙○○坐車之開槍行為，應有犯意之聯絡及行為分擔。而共犯甲○○之以電話恐
      嚇乙○○友人李憲祺、開槍射擊乙○○所駕駛之自小客車七發恐嚇洩恨，已致
      生危害於李憲祺、乙○○之生命、財產安全。至甲○○之開槍射擊乙○○所駕
      駛之坐車，用意在單純恐嚇，並非毀損之故意，否則該車應有毀壞之虞。
（二）再被告庚○○亦供明有於右揭時、地開槍恐嚇被害人丙○○及槍傷吳鐘標等犯
      行，核與同案共犯甲○○所供被告庚○○曾至乙○○之大哥丙○○住處開槍，
      該開槍之槍枝、及被告戊○○為警查獲之槍枝均係由彼交付及彼有與庚○○共
      同至台南科學工業園區槍傷吳鐘標等情，大致相符，且經被害人丙○○、吳鐘
      標及證人李憲祺、陳民能、郭林麗珠、許佛廉及蔡鴻生等人證述在卷可按，並
      有槍傷吳鐘標之現場照片十二張、現場平面圖乙張、現場勘查報告乙份可稽（
      見警訊卷一第四十頁以下至第四四頁）。而被告戊○○於八十九年二月十八日
      上午六時許，經警查獲槍枝編號三七八九○九Ｚ（即管制編號0000000
      000號）貝瑞塔九二型手槍一枝、子彈十顆及同日隨後警方所取出甲○○所
      有編號0000000000號貝瑞塔九二型手槍一支、子彈十三顆，共計貝
      瑞塔九二型手槍二枝及子彈二十三顆，同日（委鑑機關：內政部警政署刑事警
      察局偵查第三隊第二組，委鑑時間文號：八十九年二月十八日便簽）經送鑑定
      結果認係美國BERETTA廠92FS型之制式半自動手槍，槍號為BER482708Z及
      BER3789 09Z，槍管內具六條右旋之來復線，機械性能良好，可擊發子彈，認
      均具殺傷力，而子彈為制式子彈，均具殺傷力，有內政部警政署刑事警察局八
      十九年二月十八日刑鑑字第二○一○○號鑑定通知書可參（見警卷二第一○○
      頁、一審卷第三三一頁）。另扣案手槍與被害人丙○○住宅遭槍擊現場彈殼比
      對結果吻合，認管制編號0000000000號（即槍枝編號四八二七０八
      Ｚ）貝瑞塔九二型手槍一枝即被告庚○○持至台北市○○區○○路四三巷九號
      三樓向丙○○住處開槍示警之槍枝；管制編號0000000000號（即槍
      枝編號三七八九○九Ｚ）之貝瑞塔九二型手槍則為槍傷吳鐘標之槍枝，復有內
      政部警政署刑事警察局八十九年九月二十七日（八九）刑鑑字第一四一二七九
      號函及其所附八十九年三月二十日（八九）刑鑑字第三二六九○號函可參（見
      一審卷第三○八、三○九頁，內政部警政署保安警察第二總隊偵查卷第四十四
      至五十二頁），上開扣案管制編號0000000000、00000000
      00號貝瑞塔九二型手槍二枝即係對丙○○住處及對吳鐘標開槍之槍枝，足以
      認定。雖甲○○、庚○○均於警訊中稱有借九０手槍、及五顆子彈給庚○○至
      台南科學園區槍擊傷害吳鐘標手腳云云，與被告庚○○所陳應係查扣槍枝等情
      不符，且甲○○亦於本院更二審時到庭作證稱均應屬九二手槍，曾借與庚○○
      、戊○○等情可稽（見偵查卷二六八三號第十三頁、本院更一審卷第五四頁、
      更二審卷九十二年四月十八日訊問筆錄第三頁至第六頁）。是所述九０手槍應
      係二人不解槍型之誤會。
（三）又被告庚○○雖一直強調：係因送給丙○○十萬元、吳鐘標二十萬元便當回扣
      ，卻未得丙○○、吳鐘標照顧其生意，因而憤而行兇云云。然被害人丙○○、
      吳鐘標均堅決否認有索取回扣之事（見偵查卷二六八三號第九七頁、原審卷第
      六一頁、本院上訴卷第一四九頁），吳鐘標更否認與被告庚○○熟識。衡情，
      被告庚○○設若確有交付回扣予丙○○、吳鐘標，其與丙○○、吳鐘標應係交
      情深厚，最起碼極為熟稔，然被告庚○○對其如何認識吳鐘標、如何與吳鐘標
      交往、與吳鐘標如何熟識等情，在與吳鐘標對質時均未能說出所以然或舉出證
      據以證明其與吳鐘標有熟識，更不用提被告庚○○與被害人熟識至可以交付回
      扣。況被害人吳鐘標係工地主任，乙○○更僅係被告戊○○之下包，彼等並無
      指定工人吃何人便當之權，更無訂購便當之權，被告焉有向丙○○、吳鐘標交
      付回扣之理？何況被告庚○○既尚未開始交付便當，取得利潤，此已據其於本
      院更二審時供述無訛，又豈有先交付回扣高達十萬、二十萬元之理？更何況便
      當利潤有限，工人亦係自由購買，為被告庚○○所自承，被告庚○○又焉有無
      故交付丙○○、吳鐘標十萬元、二十萬元之理？凡此等情，均見被告庚○○所
      辯係為便當回扣之糾紛而開槍云云，顯係為被告戊○○、同案共犯甲○○脫罪
      之詞，不合情理甚明。至於被告庚○○家中固經營便當外送之「錦盆快餐店」
      ，業經原審函飭台南縣警察局歸仁分局查證屬實，然其事業與本案應無關連，
      已如前述，是尚不能因被告庚○○有經營便當生意即認被告庚○○所謂與丙○○、吳鐘標因便當之回扣結怨一節為真。
（四）被告戊○○因懷疑其妻辛○○與乙○○有染，其妻並為乙○○所帶走藏匿，乃
      委託同案共犯甲○○處理等情，為被告戊○○於警訊時供述在卷，已如上述，
      同案共犯甲○○亦於本院上訴審時供認在卷可按（見本院上訴卷第一五六頁）
      。況被告戊○○亦供承曾另於九十年六月五日下午證人乙○○出庭應訊後，另
      行起意教唆其國中朋友黃國信等人於庭外朝車內之乙○○連開九槍（中七槍）
      ，槍殺乙○○之事實，乙○○雖因立即送醫急救倖免於死，然足見被告戊○○
      欲置乙○○於死之心，甚為急切（該射殺證人之案件與本案因非裁判上一罪，
      且與庚○○、甲○○無犯意聯絡，由檢察官另案偵辦），顯見被告戊○○與證
      人乙○○結怨之深（見本院上訴審卷第二六二頁以下至第二六五頁）。參以同
      案共犯甲○○為被告戊○○之好友，亦為戊○○所找來為其報仇者，被告庚○○之槍枝均由甲○○提供，甚至八十九年二月十八日被告戊○○係與被告庚○○及甲○○同在一起時為警查獲，查獲時被告戊○○尚持有甲○○所交付先前
      槍傷吳鐘標之槍枝，足見被告庚○○、同案共犯甲○○之所以犯上開案件，均
      係源於對證人乙○○之宿怨所致，因而被告戊○○、庚○○與同案共犯甲○○
      就被告庚○○持槍恐嚇丙○○及傷害吳鐘標部分之犯行，亦應有犯意之聯絡。
      況被告戊○○於警訊中業已供承係甲○○將該槍、彈十顆交給伊，要拿到台南
      縣歸仁鄉六甲村通往仁德鄉○○道路旁堆放木模板工地藏放（見警訊卷二第二
      六頁）；於偵查中復供稱：槍、彈是甲○○要出門叫我幫他帶的等語，另證人
      即警局偵查員己○○於本院更一審調查時證稱：當時我們請霹靂小組準備攻堅
      ，電梯門一開，甲○○馬上躲開，戊○○留在原地，我們上前帶戊○○到一樓
      警衛室盤查，戊○○說要上廁所，由台中市警察局刑警隊第二組壬○○陪戊○○上廁所，然後在戊○○身上搜到槍，在地下室電梯出口處，戊○○沒有說他
      身上有槍，我也沒有看到甲○○手有伸到戊○○的舉動等語（見本院上更一卷
      第七二頁），足徵被告戊○○所稱槍彈係甲○○在電梯門口時臨時插入其腰際
      ，並不可採。雖甲○○事後作證時亦附和戊○○所言，稱因其手上拿東西就放
      在戊○○身上云云，然槍、彈既原在甲○○身上，其手上因拿東西而不方便攜
      帶，則其又如何將槍插在被告戊○○身上？若可騰出手拔出槍，再插在被告戊○○身上，又焉有不能攜帶之情形發生？可見甲○○所言純屬迴護被告戊○○
      之詞（於本院更二審調查時仍迴護被告戊○○，見本院九十二年四月十八日訊
      問筆錄第五頁），不足採信。又證人壬○○於本院亦證稱：伊當時在地下室圍
      捕戊○○，將他帶到管理室時，他（指戊○○）一直說要上廁所，我覺得奇怪
      ，旋即從他身上搜出槍枝，原先不知道他有槍的，他不是自動報繳的，伊自己
      主動上去搜的，沒有聽到他說人家在他後面給他插東西等語（見本院更二審卷
      九十二年二月二十五日訊問筆錄第二頁、同年三月二十一日訊問筆錄第三頁、
      第四頁）。證人己○○亦到場證稱：被告戊○○當時並無自首之意，但他亦無
      反抗，當時不知道他身上有槍，亦無聽到戊○○說有人在他背後插槍等情（同
      上卷九十二年四月四日訊問筆錄第三頁至第五頁）。是被告戊○○之手槍係被
      圍捕之警員查獲，並無自首報繳之情事。
（五）又證人李憲祺於警訊時亦詳細陳稱：「：：我接到電話大概在（吳鐘標被槍傷
      ）十天前和七天（即八十八年十二月十九日、二十二日）前各一通，電話告訴
      我如果不交出乙○○就要來工地演習，而且從乙○○的朋友下手，吳鐘標跟乙○○是好朋友，所以吳鐘標遭人開槍應係戊○○所為，：：而且我接到那個人
      語氣應該是二十幾歲的年齡，稱呼我小李，工地中只有戊○○稱呼我小李而已
      ：：。」、「我有告訴吳鐘標工地會出事，叫他小心，而且吳鐘標也知道，還
      告訴我說早知道會這樣了，我會告訴吳鐘標小心，是因為我和吳鐘標跟乙○○
      都很好，而且乙○○大哥丙○○又遭戊○○、甲○○開槍，我又接到恐嚇電話
      ，所以我才叫吳鐘標小心，工地可能最近會出事，只不過不知道會這麼快：：
      。」（見保安警察第二總隊第四大隊第一中隊警卷第十八、十九頁），參以被
      告戊○○被查獲時係與被告庚○○、共犯甲○○適同住在一起，且被告戊○○
      所持有之槍枝又係槍枝編號三七八九○九Ｚ號即對吳鐘標行兇管制編號000
      0000000號之貝瑞塔九二型手槍，更足證被告戊○○對被告庚○○、同
      案共犯甲○○持管制編號0000000000、0000000000號貝
      瑞塔九二型手槍二枝及子彈，暨對被告庚○○持槍至被害人乙○○之大哥丙○○處恐嚇及對乙○○之好友吳鐘標槍傷等情，顯有間接逼出乙○○解決之意向
      甚明，三人間應均有犯意之聯絡及行為之分擔。又於八十九年二月十八日在台
      南縣永康市○○街二二六巷三弄十號查獲甲○○時，雖尚扣得制式霰彈槍及霰
      彈槍子彈，然此部分並無事證足以證明同案共犯甲○○持有霰彈槍及霰彈槍子
      彈與被告戊○○、庚○○有何犯意聯絡，因而被告戊○○、庚○○與共犯甲○○應僅就持有行兇之管制編號0000000000、0000000000
      號貝瑞塔九二型手槍二枝及子彈有犯意之聯絡及行為之分擔。
（六）又被害人吳鐘標雖遭被告庚○○射擊致受有左撓骨粉碎性骨折、左大腿及右膝
      穿刺傷之傷害，有診斷證明書在卷可考（見二六八三號偵查卷第九十九頁），
      惟被告庚○○堅決否認有殺人犯意，依被告庚○○所述當時伊與被害人相距約
      四、五公尺，同時內政部警政署保安警察第二總隊第四大隊第一中隊南科分隊
      刑案現場勘查報告中亦認定是「近距離射擊」，既是如此近的距離下射擊，若
      被告果有殺人犯意，焉無法射中較大目標、較易致命之身體、頭部等部位，反
      而均只擊中手、腳部位？參以本件事起在被告戊○○與乙○○之糾葛，被害人
      吳鐘標僅因係乙○○之好友故受牽連，據此在在足以認定被告庚○○行兇之意
      僅在示警，應無殺人之犯意，因而只向被害人手、腳等不易致命部位射擊，公
      訴意旨認係構成殺人未遂罪，自有未洽，顯見被告等僅係以故意傷害之犯意槍
      傷被害人吳鐘標。
（七）綜上所述，足見被告戊○○、同案共犯甲○○所辯各節應係卸責之詞，而被告
      庚○○所辯，顯係迴護被告戊○○之詞，均不足採。本件事證已臻明確，被告
      戊○○、庚○○之犯行，均堪認定。
三、查本件由共犯甲○○開槍射擊乙○○所駕之坐車、因乙○○遲不出面，續由甲○○接續於同年十二月十九日、及二十二日分別以電話恐嚇乙○○於台南縣新市
    鄉台南科學園區工地工作中有密切關係之友人丁○○本人如不交出乙○○，將一
    一對其身邊之朋友等人下手殺害，並到工地演習（開槍、破壞之意），再由被告
    庚○○持借自共犯甲○○之手槍開槍射擊丙○○住處及槍傷吳鐘標，均係示警，
    公訴人於犯罪事實亦載明被告係「持槍射擊恐嚇洩恨」，並無使乙○○交付錢財
    之不法意圖或殺害吳鐘標之犯意，因而核被告戊○○、庚○○所為，應係犯槍砲
    彈藥刀械管制條例第七條第四項未經許可持有手槍罪及同法第十二條第四項之未
    經許可持有子彈罪、刑法第二百七十七條第一項之傷害罪及第三百零五條恐嚇危
    害安全罪。公訴意旨認被告涉犯刑法第二百七十一條第二項、第一項之殺人未遂
    罪及第三百四十六條第三項、第一項之恐嚇取財未遂罪部分容有未洽，所援引之
    法條自應予變更。被告戊○○、庚○○與甲○○所犯上開各罪相互間，皆有犯意
    聯絡及行為分擔，均為共同正犯。又核被告戊○○、庚○○與甲○○等就上開恐
    嚇被害人李憲祺、乙○○、丙○○等部分所為數行為，時間緊接，所犯罪名相同
    ，顯係出於概括犯意反覆而為，為連續犯，應依刑法第五十六條之規定以一罪論
    ，並加重其刑。又被告戊○○、庚○○雖各先後持有槍、彈犯行，惟查係彼等為
    達同一目的，於同時同地或密切接近之時地實施，侵害同一之法益，各行為之獨
    立性極為薄弱，依一般社會健全觀念，在時間差距上，難以強行分開，在刑法評
    價上，以視為數個舉動之接續施行，合為包括之一行為予以評價，較為合理，則
    屬接續犯，而為包括之一罪；而連續犯之成立，除主觀上須基於一個概括之犯意
    外，客觀上須先後數行為，逐次實施而具連續性，侵害數個同性質之法益，其每
    一前行為與次行為，依一般社會健全觀念，在時間差距上，可以分開，在刑法評
    價上，各具獨立性，每次行為皆可獨立成罪，構成同一之罪名，始足當之（參照
    最高法院八十六年度台上字第三二九五號判例）。是本件被告等接續持有槍枝、
    子彈之犯行，尚難論科被告二人連續犯之罪名，並加重其刑。又共犯甲○○於右
    揭時、地二次打電話恐嚇李憲祺部分，亦係基於同一目的，侵害同一法益，在刑
    法評價上，應視為數個舉動之接續行為，包括之予以評價，不成立連續犯，合併
    述明。被告二人既分別持有槍、彈行為，均係一持有行為觸犯上開二罪，為想像
    競合犯，均應從一重之未經許可持有手槍罪處斷。再被告等所犯未經許可持有手
    槍罪、連續恐嚇危害安全罪及傷害罪間，有方法結果之牽連犯關係，應從一重之
    未經許可持有手槍罪論處。
四、原審就被告戊○○、庚○○部分予以論罪科刑，固非無見，惟查：（一）被告戊○○、庚○○、共犯甲○○就上開犯行均有犯意之聯絡及行為之分擔，原審卻僅
    認被告庚○○與甲○○就上開持有槍、彈及傷害罪部分，有犯意聯絡及行為分擔
    ，均為共同正犯，已有未洽；且就被告等接續持有槍、彈之行為，誤係連續犯，
    亦有未合；又漏未就被告三人（含甲○○）基於接續持槍之犯意聯絡，先由甲○○於八十八年十二月六日凌晨一時許，在高雄市左營區○○○路上，持已查獲之
    九二型手槍射擊乙○○所駕駛之自小客車七發恐嚇洩恨，未獲乙○○之回應處理
    ，再基於恐嚇之犯意聯絡，由甲○○接續二次以電話恐嚇乙○○之友人李憲祺
    ，致生危害於李憲祺、乙○○之生命、財產安全部分等情審理論罪科刑，亦有未
    洽。（二）扣押之槍枝管制編號0000000號貝瑞塔九二型手槍一枝與被告
    二人涉犯本案無關連（公訴人亦未於本案聲請對之單獨宣告沒收，本院自不得對
    之宣告沒收），而被告戊○○經警查獲槍枝編號三七八九○九Ｚ即係對吳鐘標行
    兇管制編號0000000000號之貝瑞塔九二型手槍（參見上開鑑定報告）
    ，原判決竟認被告戊○○經警查獲槍枝編號三七八九○九Ｚ為編號為00000
    00號貝瑞塔手槍，與管制編號0000000000號之貝瑞塔手槍不同，而
    將扣押之手槍編號0000000000、0000000000、00000
    00號貝瑞塔九二型手槍三枝，一併諭知沒收，殊有誤會。（三）被告庚○○之
    所以向吳鐘標及丙○○住處開槍，係因意圖逼乙○○出面所為，如前所述，原審
    竟認係因所取便當回扣之糾紛，且認被告戊○○未參與上開行為，亦有違誤。（
    四）原判決理由認被告戊○○、庚○○有犯刑法第二百七十七條第一項之傷害罪
    及第三百零五條恐嚇危害安全罪，然論結欄卻未引用刑法第二百七十七條第一項
    、第三百零五條，亦有疏漏。檢察官上訴意旨認以被告等對告訴人吳鐘標連開四
    槍，雖幸未擊中要害，皆有致人於死之殺意，應負殺人未遂罪責等語；被告戊○○上訴意旨猶執前詞否認其有前揭犯行，且誤認有自首之適用云云；被告庚○○
    上訴意旨認原審對其量刑過重，雖均不足採，但原判決既有可議，無從維持，自
    應由本院將原判決關於被告戊○○、庚○○部分均撤銷改判。爰審酌被告戊○○
    僅因私怨即央求被告庚○○、同案共犯甲○○持槍行兇，且事後不僅無悔悟之心
    ，甚至於本院上訴審調查時再央人槍殺證人乙○○，對社會治安之危害甚大，並
    分別審酌被告戊○○、庚○○二人之品行、犯罪動機、目的、手段、持有槍、彈
    對社會治安所生危害及犯罪後之態度等一切情狀，分別量處如主文第二項所示之
    刑，罰金部分因折算結果逾六個月之日數，並諭知如易服勞役以罰金總額與六個
    月日數比例折算的標準，以資懲儆。查獲時制式子彈計二十三顆，已試射十二顆
    （見上開鑑定報告），剩十一顆（註：被告戊○○於八十九年二月十八日被警方
    人員搜出十顆子彈，另被告庚○○於八十八年十二月十六日持手槍及子彈六顆朝
    丙○○住處大門射擊五槍，剩一顆子彈；又於八十八年十二月二十九日持手槍及
    子彈五顆朝吳鐘標射擊四槍，剩一顆子彈，共計有十二顆子彈，送鑑定試射所剩
    十一顆，應認與被告二人涉犯本案有關連），與扣案之編號000000000
    0、0000000000號貝瑞塔九二型手槍二枝均為違禁物，不問屬於犯人
    與否，併依刑法第三十八條第一項第一款宣告沒收之。
五、至於同時查獲甲○○持有之制式霰彈槍、霰彈槍子彈及扣押之管制編號0000
    000號具瑞塔九二型手槍一枝，因與被告二人涉犯本案無關連，不另為沒收之
    諭知；又查槍砲彈藥刀械管制條例第十九條第一項原規定：「犯第七條之罪，經
    判處有期徒刑者，應於刑之執行完畢或赦免後，令入勞動場所，強制工作，其期
    間為三年」，惟上開規定業經總統於九十年十一月十四日公告廢止適用，雖被告
    二人行為在上開規定廢止適用前發生，然上開規定係屬槍砲彈藥刀械管制條例對
    犯罪行為人所為之保安處分，依刑法第二條第二項規定，仍應適用裁判時之法律
    （即從新原則），今槍砲彈藥刀械管制條例第十九條規定業經廢止適用，本院自
    毋庸審酌；又被告戊○○雖上訴本院，惟檢察官亦對被告戊○○之不利益堤起上
    訴，非僅被告戊○○提起上訴而已，且被告戊○○與庚○○、甲○○就上開犯行
    均有犯意之聯絡及行為之分擔，原審判決卻僅認被告庚○○與同案共犯甲○○就
    上開持有槍、彈及傷害罪部分，有犯意聯絡及行為分擔，均為共同正犯，事實認
    定尚屬有誤，致適用法條不當，暨原審未審酌被告戊○○僅因私怨即央求被告庚○○、甲○○持槍行兇，犯罪情節重大，且事後不僅無悔悟之心，甚至於本院前
    審調查時再央人槍殺證人乙○○，對社會治安之危害甚大等事項，則本院對其量
    刑，自不受刑事訴訟法第三百七十條前段「由被告上訴或為被告之利益而上訴者
    ，第二審法院不得諭知較重於原審判決之刑。」之限制，附為敘明。
六、公訴意旨另略以：被告戊○○夥同甲○○共同意圖為自己不法之所有，於八十八
    年七月間，在台南縣歸仁鄉崙頂村一三六之七三號，持槍恐嚇乙○○交付四百萬
    元，因認被告戊○○另涉犯刑法第三百四十六條第三項、第一項恐嚇取財未遂罪
    嫌等語。惟查：
    (1)按曾為不起訴處分或撤回起訴，而違背第二百六十條之規定再行起訴者，應諭
      知不受理之判決，刑事訴訟法三百零三條第四款定有明文。
    (2)有關丙○○、乙○○指訴甲○○、戊○○向渠等恐嚇四百萬元乙節，業經臺灣
      臺南地方法院檢察署檢察官於八十九年三月六日以八十九年度偵緝字第二四三
      號案不起訴處分在案，有該不起訴處分書乙件存卷可憑，已如上述。雖觀其不
      起訴處分書殊嫌簡略，然公訴人未舉證證明又有何新事實、新證據，足以證明
      戊○○等人有對丙○○、乙○○有何恐嚇取財之犯行，即又再起訴被告戊○○
      等人共同恐嚇取財，揆之上開之說明，依程序此部分即應為不受理之判決。但
      因公訴意旨認被告此部分犯行與前揭論罪科刑部分有牽連犯關係（持有槍、彈
      部分），因而此部分爰不另為不受理之諭知，併予敘明。
據上論結，應依刑事訴訟法第三百六十九條第一項前段、第三百七十條後段、第三百
六十四條、第二百九十九條第一項前段、第三百條，槍砲彈藥刀械管制條例第七條第
四項、第十二條第四項，刑法第十一條前段、第二十八條、第二百七十七條第一項、
第三百零五條、第四十二條第三項、第五十五條、第五十六條、第三十八條第一項第
一款，罰金罰鍰提高標準條例第一項前段、第二條，判決如主文。
本案經檢察官羅清溪到庭執行職務。
中    華    民    國      九十二      年      九      月      十        日
                                  臺灣高等法院臺南分院刑事第二庭
                                      審判長法官  黃    崑    宗
                                            法官  葉    居    正
                                            法官  莊    俊    華
右正本證明與原本無異。
如不服本判決，應於判決送達後十日內向本院提出上訴狀，其未敘述理由者並應於提
出上訴狀後十日內向本院補提理由書（應附繕本)。
                                      法院書記官  廖    明    娟
中    華    民    國      九十二      年      九      月      十五      日
附錄法條：
槍砲彈藥刀械管制條例第七條第四項：
未經許可，持有、寄藏或意圖販賣而陳列第一項所列槍砲、彈藥者，處五年以上有期
徒刑，併科新臺幣一千萬元以下罰金。
槍砲彈藥刀械管制條例第十二條第四項：
未經許可，持有、寄藏或意圖販賣而陳列子彈者，處五年以下有期徒刑，併科新臺幣
三百萬元以下罰金。
刑法第二百七十七條第一項：
傷害人之身體或健康者，處三年以下有期徒刑、拘役或一千元以下罰金。
刑法第三百零五條：
以加害生命、身體、自由、名譽、財產之事，恐嚇他人致生危害於安全者，處二年以
下有期徒刑、拘役或三百元以下罰金。


司法院資訊處製作；財團法人民間司法改革基金會備份。
